【裁判字號】    97,訴,2132
【裁判日期】    971007
【裁判案由】    損害賠償
【裁判全文】
臺灣臺中地方法院民事判決  97年度訴字第2132號
原      告  丁○○
被      告  甲○○
上列當事人間請求損害賠償事件，本院於民國97年9月23日言詞
辯論終結，判決如下：
    主    文
原告之訴駁回。
訴訟費用由原告負擔。
    事實及理由
一、原告主張：被告（綽號「魯味」）自民國94年間起，與訴外
    人姓名年籍不詳、綽號「小新」之成年男子、訴外人丙○○
    （綽號「阿慶」）、訴外人張旭偉（已歿）及在大陸地區之
    某詐欺集團，共同基於詐欺取財並以之為常業之犯意聯絡，
    共組詐騙集團。由在大陸地區之詐騙集團告知被告及綽號「
    小新」之人可提領之金融帳戶後，被告及綽號「小新」之人
    交付該帳戶之存提款工具予擔任「車手」之丙○○、張旭偉
    ，並指示丙○○、張旭偉前往領取被害人受詐騙而匯入之款
    項。待丙○○、張旭偉領得款項後，再扣除每次提領款項之
    千分之八金額之報酬之餘款交予被告或綽號「小新」之人，
    或匯入指定之帳戶。於94年6月21日被告因上開案件被收押
    禁見，嗣於94年7月7日上午某時，前述詐欺集團之成員，自
    稱為「台新銀行行員」、「劉警官」等人員致電原告，詐稱
    原告信用卡款項未繳納，可能是詐騙集團所為，需依指示操
    作金融語音轉帳云云，致使原告不疑有他而陷於錯誤，分別
    將新臺幣（下同）999, 819元、922,105元匯至訴外人陳星
    輝遭冒名申辦之臺灣郵政股份有限公司（以下簡稱臺灣郵政
    ）和美郵局帳號00000000000號、訴外人莊耀彬遭冒名申辦
    之臺灣郵政中和大華郵局帳號00000000000000號帳戶內。待
    原告將上開款項匯入上揭帳戶後，被告及綽號「小新」之人
    便通知丙○○、張旭偉前往臨櫃領取現金，而由丙○○於同
    日前往新竹經國路郵局以臨櫃方式，提領莊耀彬郵局帳號內
    850,000元，另由張旭偉於同日前往新竹樹林頭郵局以臨櫃
    方式．提領陳星輝郵局帳號內530,300元，待丙○○、張旭
    偉人將領取之款項扣除報酬後，再交付予該詐騙集團人員。
    本件詐欺集團是被告所組成拉線的，訴外人丙○○，張旭偉
    也是被告本人召募、訓練的，所以被告應就本件負侵權行為
    責任。原告因被告所為之侵權行為，致匯款至陳星輝、莊耀
    彬遭冒名申辦之帳戶內，合計受有1,921,924元之損害，自
    得依民法第184條第1項之規定，請求被告賠償損害。並聲明
    ：被告應給付原告1,921,924元及自起訴狀繕本送達翌日起
    至清償日止，按年息5%計算之利息。
二、被告抗辯：原告告訴被告詐欺部分業經不起訴，被告不應賠
    款。被告於94年6月21日即遭收押禁見，原告的匯款日期，
    被告已經在看守所收押禁見，被告至本件案發時，亦無打過
    電話。雖然訴外人丙○○是被告僱用的，但因本件案發時被
    告已經收押禁見，其不須負責。並聲明：原告之訴駁回。
三、兩造不爭執之事實：
(一)被告（綽號「魯味」）自94年間起，與訴外人姓名年籍不詳
    、綽號「小新」之成年男子、訴外人丙○○（綽號「阿慶」
    ）、訴外人張旭偉（已歿）及在大陸地區之某詐欺集團，共
    同基於詐欺取財並以之為常業之犯意聯絡，共組詐騙集團。
    由在大陸地區之詐騙集團告知被告及綽號「小新」之人可提
    領之金融帳戶後，被告及綽號「小新」之人交付該帳戶之存
    提款工具予擔任「車手」之丙○○、張旭偉，並指示丙○○
    、張旭偉前往領取被害人受詐騙而匯入之款項。待丙○○、
    張旭偉領得款項後，再扣除每次提領款項之千分之八金額之
    報酬之餘款交予被告或綽號「小新」之人，或匯入指定之帳
    戶。於94年6月21日被告因上開案件被收押禁見，嗣於94 年
    7月7日上午某時，前述詐欺集團之成員，自稱為「台新銀行
    行員」、「劉警官」等人員致電原告，詐稱原告信用卡款項
    未繳納，可能是詐騙集團所為，需依指示操作金融語音轉帳
    云云，致使原告不疑有他而陷於錯誤，分別將999,819元、
    922,105元匯至訴外人陳星輝遭冒名申辦之臺灣郵政和美郵
    局帳號00000000000號、訴外人莊耀彬遭冒名申辦之臺灣郵
    政中和大華郵局帳號00000000000000號帳戶內。待原告將上
    開款項匯入上揭帳戶後，被告及綽號「小新」之人便通知丙
    ○○、張旭偉前往臨櫃領取現金，而由丙○○於同日前往新
    竹經國路郵局以臨櫃方式，提領莊耀彬郵局帳號內850,000
    元，另由張旭偉於同日前往新竹樹林頭郵局以臨櫃方式．提
    領陳星輝郵局帳號內530,300元，待丙○○、張旭偉人將領
    取之款項扣除報酬後，再交付予該詐騙集團人員。
(二)被告前因常業詐欺等案件，經本院於94年12月28日以94年度
    金訴字第24號刑事判決確定，判處被告共同常業詐欺，累犯
    ，處有期徒刑2年2月。
四、得心證之理由：
    本件兩造厥有爭執者，為被告有無本件之侵權行為及原告因
    被告所為本件侵權行為所得請求之賠償金額為何？經查：
    原告主張被告組成上開詐欺集團之情節，固據原告提出臺灣
    臺中地方法院檢察署96年度偵字第1855號起訴書、錄音譯文
    、本院96年度訴字第2155號刑事判決、臺灣臺中地方法院檢
    察署96年度偵字第29539號不起訴處分書、臺灣高等法院臺
    中分院檢察署97年度上聲議字第1177號處分書為證，並有臺
    中地方法院檢察署96年度偵字第1855號、本院96年度訴字第
    2155號詐欺案件、臺灣臺中地方法院檢察署96年度偵字第29
    539號詐欺案件卷證資料可稽，復經證人丙○○於本院結證
    ：「（加入詐騙集團是被告召募訓練的？）是的」等語明確
    ，並為兩造所不爭執，固堪認為真實。惟被告抗辯：其於94
    年6月21日即遭收押禁見，其於本件案發時，業被收押禁見
    ，被告至本件案發時，亦無打過電話等情，亦有臺灣高等法
    院在監在押全國紀錄表在卷可憑，並為兩造所不爭執，亦堪
    認為真實。再上開證人丙○○並又於本院結證：「被告被收
    押禁見以後，我是聽從阿傑的指示。阿傑就是乙○○，被告
    收押禁見隔天我們就知道他被收押禁見，他的工作由阿傑與
    小新他們安排、指示，被告被收押禁見以後跟我們並沒有任
    何聯繫」等語明確。則被告對於原告於94年7月7日受詐騙情
    事，既已因於同年6月21日即被收押禁見，而與上開詐欺集
    團無聯繫，自難認被告有何參與本件之詐欺原告之行為。是
    原告縱因而受有詐欺之損害，亦難認與被告之行為有關。再
    按因連帶債務人中之一人為清償、代物清償、提存、抵銷或
    混同而債務消滅者，他債務人亦同免其責任，民法第274條
    亦有明文。本件原告並業已與共同詐欺原告之上開證人丙○
    ○達成以分期付款方式給付85萬元方式達成和解，亦有和解
    書附於本院上開96年度訴字第2155號詐欺案件卷內可佐，是
    原告就本件之請求，未扣除其實際已受清償部分，亦於法未
    合。本件既難認被告有侵權行為責任原因之事實，並與原告
    之受有損害其二者之間有相當因果關係，揆諸前開說明，原
    告依民法第184條第1項之規定為本件請求，即與前開損害賠
    償之債之成立要件有間，原告之主張，即無理由。從而，原
    告依民法第184條第1項規定之侵權行為損害賠償責任請求權
    ，請求被告給付原告1,921,924元及自起訴狀繕本送達翌日
    起至清償日止，按年息5%計算之利息，即無理由，應予駁回
    。
五、本件事證已臻明確，兩造其餘之陳述、攻擊防禦方法及舉證
    ，均對本判決之結果，不生影響，爰不一一論述，亦附敘明
    。
六、訴訟費用負擔之依據：民事訴訟法第78條。
中    華    民    國    97    年    10    月    7     日
                  民事第二庭    法  官  陳秋月
正本係照原本作成。
如對本判決上訴，須於判決送達後20日內向本院提出上訴狀。
中    華    民    國    97    年    10    月    7     日
                                書記官  廖曉鐘


司法院資訊處製作；財團法人民間司法改革基金會備份。
